【裁判字號】    98,上易,541
【裁判日期】    980506
【裁判案由】    毒品危害防制條例
【裁判全文】
臺灣高等法院臺中分院刑事判決         98年度上易字第541號
上  訴  人
即  被  告  甲○○
                    現另案在臺灣臺中監獄執行中
上列上訴人因毒品危害防制條例案件，不服臺灣臺中地方法院98
年度易字第119號中華民國98年2月27日第一審判決（起訴案號：
臺灣臺中地方法院檢察署97年度毒偵字第3723號），提起上訴，
本院判決如下：
    主  文
原判決撤銷。
甲○○施用第二級毒品，累犯，處有期徒刑壹年；減為有期徒刑
陸月，如易科罰金，以新臺幣壹仟元折算壹日。
扣案之甲基安非他命肆包（驗餘合計淨重零點肆零伍參公克），
沒收銷燬之。
    事  實
一、甲○○前曾因施用第二級毒品甲基安非他命、持有第一級毒
    品海洛因及違反槍砲彈藥刀械管制條例等案件，經臺灣臺中
    地方法院分別判處有期徒刑 6月、3月及3月，合併定應執行
    有期徒刑10月確定，於民國92年 3月20日假釋出監付保護管
    束，於92年10月13日期滿未撤銷保護管束視為執行完畢。復
    甲○○於87、88年間均曾因施用毒品案件經送觀察勒戒，且
    於88年間因施用毒品案件，經法院判處有期徒刑 4月並令入
    戒治處所施以強制戒治，於89年12月20日停止戒治出所，嗣
    於89年間因施用毒品案件，經臺灣臺中地方法院以89年度中
    簡字第2010號判決判處有期徒刑 5月，並經撤銷停止戒治而
    再入戒治處所施以強制戒治，甫於91年 3月29日執行完畢期
    滿。再於上開強制戒治執行完畢釋放後之 5年內即93年間因
    施用毒品案件，經臺灣臺中地方法院以94年度易緝字第62號
    判決判處有期徒刑 1年確定在案。詎其猶未戒除毒癮，復基
    於施用第二級毒品之犯意，於96年 4月10日某時，在臺中市
    大坑山區，施用第二級毒品甲基安非他命1次。嗣於96年4月
    11日15時30分許，在臺中縣潭子鄉○○路 ○段21之10號之全
    嘉琪居處，因另涉毒品案件經臺灣臺中地方法院檢察署檢察
    官通緝在案，而為警在上址當場搜索查獲上情，並扣得甲基
    安非他命4包（驗餘合計淨重為0.4053公克）、電子磅秤1臺
    。
二、案經臺灣臺中地方法院檢察署檢察官簽分偵查起訴。
    理  由
壹、證據能力：
    本件檢察官、被告甲○○對於卷內書面證據資料之證據能力
    並未有所爭執，迄於本院言詞辯論終結前，亦未主張有何刑
    事訴訟法第159條第1項不得為證據之情形，應認其已同意本
    件及本院97年度上訴字第 376號全卷（含偵審卷及調查筆錄
    ）卷內之書面證據資料均得作為證據，且經本院審酌後，認
    本件卷內證據資料並無不適當之情形，應認均有證據能力，
    合先敘明。
貳、實體理由：
一、上開犯罪事實，業據被告甲○○於本院審理時坦承不諱；且
    被告於前揭時、地為警查獲後，經警採其尿液送驗結果，確
    呈甲基安非他命陽性反應，有中山醫學大學附設醫院檢驗科
    藥物檢測中心尿液檢驗報告、臺中市警察局刑事警察大隊偵
    五隊委託鑑驗尿液代號與真實姓名對照表各 1份在卷可參；
    此外另有甲基安非他命 4包扣案可資佐證，足徵被告前揭自
    白應屬實情。
二、按施用第1、2級毒品為犯罪行為，毒品危害防制條例第10條
    定有處罰明文。故施用第1、2級毒品者，依前揭規定本應科
    以刑罰。惟基於刑事政策，對合於一定條件之施用者，則依
    同條例第20條、第23條之規定，施以觀察、勒戒及強制戒治
    之保安處分。毒品危害防制條例於92年7月9日修正公布，自
    93年1月9日施行，其中第20條、第23條將施用毒品之刑事處
    遇程序，區分為「初犯」及「5年內再犯」、「5年後再犯」
    。依其立法理由之說明：「初犯」，經觀察、勒戒或強制戒
    治後，應為不起訴處分或不付審理之裁定；經觀察、勒戒或
    強制戒治執行完畢釋放後，「5 年內再犯」者，因其再犯率
    甚高，原實施之觀察、勒戒及強制戒治既已無法收其實效，
    爰依法追訴或裁定交付審理。至於經觀察、勒戒或強制戒治
    執行完畢釋放後，「5 年後再犯」者，前所實施之觀察、勒
    戒或強制戒治已足以遮斷其施用毒品之毒癮，為期自新及協
    助其斷除毒癮，仍適用「初犯」規定，先經觀察、勒戒或強
    制戒治之程序。從而依修正後之規定，僅限於「初犯」及「
    5年後再犯」2種情形，始應先經觀察、勒戒或強制戒治程序
    。倘被告於5年內已再犯，經依法追訴處罰，縱其第3次（或
    第 3次以上）再度施用毒品之時間，在初犯經觀察、勒戒或
    強制戒治執行完畢釋放5年以後，已不合於「5年後再犯」之
    規定，且因已於「5 年內再犯」，顯見其再犯率甚高，原實
    施觀察、勒戒或強制戒治，已無法收其實效，即應依該條例
    第10條處罰（最高法院95年度第 7次刑事庭會議決議要旨參
    照）。經查，被告前於87、88年間均曾因施用毒品案件經送
    觀察勒戒，且於88年間因施用毒品案件，經法院判處有期徒
    刑 4月並令入戒治處所施以強制戒治，於89年12月20日停止
    戒治出所，嗣於89年間因施用毒品案件，經臺灣臺中地方法
    院以89年度中簡字第2010號判決判處有期徒刑 5月，並經撤
    銷停止戒治而再入戒治處所施以強制戒治，甫於91年 3月29
    日執行完畢期滿；再於上開強制戒治執行完畢釋放後之 5年
    內即93年間因施用毒品案件，經臺灣臺中地方法院以94年度
    易緝字第62號判決判處有期徒刑 1年確定在案等之事實，此
    有臺灣高等法院被告前案紀錄表、臺灣臺中地方法院檢察署
    刑案資料查註紀錄表各 1份附卷可參。被告前既曾因施用毒
    品案件，經強制戒治後，於前開強制戒治執行完畢釋放後 5
    年內，再犯施用毒品案件，經法院判處罪刑確定後，復另再
    犯本案施用毒品罪，即非屬該條例第20條第3項所定「5年後
    再犯」之情形，檢察官逕行起訴，要無不合。依前開說明，
    本案被告上開所為，係於91年 3月29日強制戒治執行完畢釋
    放後 5年內，再犯施用毒品案件，經法院判處罪刑確定後，
    復另再犯毒品危害防制條例第10條第2項施用第2級毒品罪，
    本案事證明確，被告上開犯行洵堪認定。
三、核被告所為，係犯毒品危害防制條例第10條第 2項之施用第
    二級毒品罪。其施用第二級毒品甲基安非他命前持有甲基安
    非他命之低度行為，為施用甲基安非他命之高度行為所吸收
    ，不另論罪。又被告前因施用第二級毒品甲基安非他命、持
    有第一級毒品海洛因及違反槍砲彈藥刀械管制條例等案件，
    經臺灣臺中地方法院分別判處有期徒刑 6月、3月及3月，合
    併定應執行有期徒刑10月確定，於92年 3月20日假釋出監付
    保護管束，於92年10月13日期滿未撤銷保護管束視為執行完
    畢，有臺灣高等法院被告前案紀錄表在卷可稽，其於有期徒
    刑執行完畢後，5 年以內故意再犯本件有期徒刑以上之罪，
    為累犯，應依刑法第47條第1項之規定加重其刑。
四、原審法院以被告犯毒品危害防制條例第10條第 2項之罪，事
    證明確，依據刑事訴訟法第299條第1項前段，毒品危害防制
    條例第10條第2項，刑法第11條前段、第47條第1項等規定予
    以論科，並審酌被告前有多項施用毒品之前科，其未能戒除
    毒癮，而再犯本件施用第二級毒品犯行，顯見其戒除毒癮之
    意志薄弱，有接受相當期間監禁教化之必要，以促其及早矯
    正吸毒惡習，惟念及施用毒品固戕害個人健康至鉅，然就他
    人權益之侵害仍屬有限，及其犯罪目的、手段、犯罪後坦承
    犯行之態度等一切情狀，量處有期徒刑 1年等語，均非無見
    。惟查：中華民國96年罪犯減刑條例已於96年 6月15日由立
    法院三讀通過，經總統於96年7月4日以華總一義字第096000
    83761號令公告至96年7月16日生效施行，本件被告犯罪係於
    該減刑條例規定96年 4月24日減刑基準日前所犯，合於該減
    刑條例之第2條第1項第 3款所列減刑規定，原審漏未審酌，
    容有未洽；另原審於被告已坦認在本案為警查獲前確有施用
    第 2級毒品甲基安非他命之情下，疏未確認被告本件施用毒
    品之時間、地點，而載為：「96年 4月11日17時30分許為警
    採尿之時回溯96小時內之某時 (惟96年4月11日當日除外)，
    在不詳地點，施用第2級毒品甲基安非他命1次」，亦有未當
    。是被告以量刑過重為由聲明上訴雖無理由，然原審判決既
    有上開瑕疵，即屬無可維持，應由本院予以撤銷改判。爰審
    酌被告前因施用毒品之犯行，經歷觀察勒戒、強制戒治之機
    會，並經判處有期徒刑入監服刑，仍無法徹底戒除施用毒品
    之惡習，猶故態復萌，再次施用毒品，無視於毒品對於自身
    健康之嚴重傷害及國家對於杜絕毒品犯罪之禁令，惟因施用
    毒品本身係屬自戕行為，對於社會所產生之潛在危害性尚屬
    輕微，且被告犯罪後業經坦承犯行，尚知悔悟，犯後態度良
    好等一切情狀，量處如主文第二項所示之刑；及諭知其減得
    之刑，併諭知易科罰金之折算標準，以示懲儆。扣案之甲基
    安非他命 4包（驗餘合計淨重0.4053公克），因屬毒品危害
    防制條例第2條第2項第2款所稱之第2級毒品，應依該條例第
    18條第1項前段宣告沒收銷燬之。另扣案之電子磅秤1臺，被
    告否認係其所有，且查無相關證據足以證明係供被告本件施
    用甲基安非他命犯罪使用之物，爰不予宣告沒收，附此敘明
    。
據上論結，應依刑事訴訟法第369條第1項前段、第364條、第299
條第1項前段，毒品危害防制條例第10條第2項、第18條第 1項前
段，刑法第11條、第47條第1項、第41條第1項前段，刑法施行法
第1條之1，中華民國96年罪犯減刑條例第2條第1項第3款、第7條
、第9條，判決如主文。
本案經檢察官乙○○到庭執行職務。
中    華    民    國    98    年    5     月     6    日
            刑事第一庭    審判長法  官  陳  紀  綱
                                法  官  姚  勳  昌
                                法  官  張  智  雄
以上正本證明與原本無異。
不得上訴。
                                書記官  詹  雅  婷
中    華    民    國    98    年    5     月    6     日
附錄本案論罪科刑法條：
毒品危害防制條例第10條第2項
施用第二級毒品者，處3年以下有期徒刑。


司法院資訊處製作；財團法人民間司法改革基金會備份。
